臺灣高等法院臺南分院刑事判決
111年度金上訴字第62號
上  訴  人  
即  被  告  余晟瑋
選任辯護人  麥玉煒律師
上列上訴人因詐欺等案件，不服臺灣臺南地方法院110年度金訴
字第384號中華民國110年10月26日第一審判決（起訴案號：臺灣
臺南地方檢察署110年度偵緝字第651號、110年度偵緝字第652號
），提起上訴，本院判決如下：
    主  文
上訴駁回。
    事實及理由
一、按民國110年6月16日修正公布、同月18日施行之刑事訴訟法
    第348條規定：「上訴得對於判決之一部為之。對於判決之
    一部上訴者，其有關係之部分，視為亦已上訴。但有關係之
    部分為無罪、免訴或不受理者，不在此限。上訴得明示僅就
    判決之刑、沒收或保安處分一部為之。」次按同日修正公布
    、施行之刑事訴訟法施行法第7條之13規定：「中華民國110
    年5月31日修正通過之刑事訴訟法施行前，已繫屬於各級法
    院之案件，於施行後仍適用修正前刑事訴訟法第348條規定
    ；已終結或已繫屬於各級法院而未終結之案件，於施行後提
    起再審或非常上訴者，亦同。」。查本案係於上開規定修正
    施行後之111年1月7日始繫屬於本院，此有臺灣臺南地方法
    院111年1月6日南院武刑端110金訴384字第1110000627號函
    上所蓋本院收文戳章（見本院卷第3頁）存卷可稽，是本案
    上訴之效力及其範圍，應依現行刑事訴訟法第348條規定判
    斷，合先敘明。
二、本件上訴意旨略以：上訴人即被告（下稱被告）余晟瑋於警
    詢、偵訊及原審審理時均自白犯洗錢罪及三人以上共同詐欺
    取財罪，原判決依刑法第55條論以想像競合犯，從一重之刑
    法第339條之4第1項第2款之三人以上共同詐欺取財罪處斷，
    並審酌相關量刑因素，分別量處如原判決附表編號1至6「宣
    告刑」欄所示之刑，並定應執行刑為有期徒刑2年，然原判
    決漏未將洗錢罪自白減刑規定評價在內，且漏未審酌被告並
    無前科，素行良好，有違刑法第57條之規定，難認適法，爰
    請鈞院撤銷原判決，改判較輕之刑等語。
三、原判決於110年10月26日以110年度金訴字第384號判決認定
    被告犯三人以上共同詐欺取財罪，共6罪，分別處有期徒刑1
    年2月（1罪）、1年1月（5罪），應執行有期徒刑2年，並為
    相關沒收之宣告。被告於收受該判決正本後，以原判決量刑
    及定應執行刑過重為由提起上訴，並經本院當庭向其辯護人
    確認上訴範圍無訛（見本院卷第102、137-138頁），揆諸前
    開說明，被告顯僅就原判決關於量刑及定應執行刑部分提起
    上訴，至於原判決其他部分，均不予爭執，亦未提起上訴，
    而該量刑及定應執行刑部分與原判決事實之認定及罪名、沒
    收之諭知，依前開新修正之規定，可以分離審查，本院爰僅
    就原判決就有罪部分之量刑及定應執行刑部分加以審理。
四、經本院審理結果，因被告僅就原判決量刑及定應執行刑部分
    提起上訴，業如前述，故本案犯罪事實、所犯法條及論罪、
    沒收部分之認定，均如第一審判決書所記載之事實、證據、
    論罪理由及沒收（如附件）。　　
五、駁回上訴之理由：　
　㈠按刑罰之量定，屬法院自由裁量之職權行使，應審酌刑法第5
    7條所列各款事由及一切情狀，為酌量輕重之標準，並非漫
    無限制；量刑輕重係屬事實審法院得依職權自由裁量之事項
    ，苟已斟酌刑法第57條各款所列情狀而未逾越法定刑度，不
    得遽指為違法；且在同一犯罪事實與情節，如別無其他加重
    或減輕之原因，下級審量定之刑，亦無過重或失輕之不當情
    形，則上級審法院對下級審法院之職權行使，原則上應予尊
    重。次按法律上屬於自由裁量之事項，有其外部性界限及內
    部性界限，並非概無拘束。依據法律之具體規定，法院應在
    其範圍選擇為適當之裁判者，為外部性界限；而法院為裁判
    時，應考量法律之目的，及法律秩序之理念所在者，為內部
    性界限。法院為裁判時，二者均不得有所踰越。在數罪併罰
    ，有二裁判以上，定其應執行之刑時，固屬於法院自由裁量
    之事項，然仍應受前揭外部性界限及內部性界限之拘束。復
    按數罪併罰之定應執行之刑，係出於刑罰經濟與責罰相當之
    考量，並非予以犯罪行為人或受刑人不當之利益，為一種特
    別的量刑過程，相較於刑法第57條所定科刑時應審酌之事項
    係對一般犯罪行為之裁量，定應執行刑之宣告，乃對犯罪行
    為人本身及所犯各罪之總檢視，除應考量行為人所犯數罪反
    應出之人格特性，並應權衡審酌行為人之責任與整體刑法目
    的及相關刑事政策，在量刑權之法律拘束性原則下，依刑法
    第51條第5款之規定，採限制加重原則，以宣告各刑中之最
    長期為下限，各刑合併之刑期為上限，但最長不得逾30年，
    資為量刑自由裁量權之外部界限，並應受法秩序理念規範之
    比例原則、平等原則、責罰相當原則、重複評價禁止原則等
    自由裁量權之內部抽象價值要求界限之支配，使以輕重得宜
    ，罰當其責，俾符合法律授與裁量權之目的，以區別數罪併
    罰與單純數罪之不同，兼顧刑罰衡平原則。個案之裁量判斷
    ，除非有全然喪失權衡意義或其裁量行使顯然有違比例、平
    等諸原則之裁量權濫用之情形，否則縱屬犯罪類型雷同，仍
    不得將不同案件裁量之行使比附援引為本案之量刑輕重比較
    ，以視為判斷法官本於依法獨立審判之授權所為之量情裁奪
    有否裁量濫用之情事。此與所謂相同事務應為相同處理，始
    符合比例原則與平等原則之概念，迥然有別。
　㈡經查：
　⒈原判決審酌被告不思以正途賺取錢財，參與詐騙集團之犯罪
    組織，擔任領款車手從匯款帳戶提領贓款後交付予詐欺集團
    不詳成員，助長詐騙歪風及嚴重影響社會治安，致使邱秀美
    等6人受有本案遭詐騙金額之損失，實有不該，惟念被告年
    紀尚輕、思慮不周，其坦承犯行，犯後態度尚佳，兼衡被告
    於本案中之角色、分工、涉案情節及對邱秀美等6人造成之
    損害情形，暨被告智識程度、家庭生活狀況等一切情狀，分
    別量處如原判決附表編號1至6「宣告刑」欄所示之刑，並定
    其應執行刑為有期徒刑2年。本院認原判決關於科刑之部分
    ，已依刑法第57條各款所列情狀審酌，而為量刑之準據，參
    酌被告所犯三人以上共同詐欺取財罪之法定本刑為1年以上7
    年以下有期徒刑，得併科新臺幣一百萬元以下罰金，原判決
    分別所處之刑均僅較最低法定刑稍高（1年2月或1年1月），
    顯已甚為寬待，而屬低度量刑，足見原判決實已慮及所有量
    刑因素，則被告稱原判決未考量其無前科紀錄云云，難認有
    據。
　⒉又考量本案被告所犯6次三人以上共同詐欺取財罪之犯罪時間
    相隔非長、罪質相類，綜合考量其上開犯罪之類型、所為犯
    行之行為與時間關連性及被告整體犯行之應罰適當性等總體
    情狀，為免被告因重複相類犯罪，因實質累加之方式定應執
    行刑，致使刑度超過其行為之不法內涵，而違反罪責相當原
    則，本院審核本案卷證資料後，認原判決就被告所犯上開6
    罪之宣告刑定應執行有期徒刑2年，核係在本件各宣告刑中
    刑期最長之有期徒刑1年2月以上，各宣告刑合併之有期徒刑
    6年7月以下之範圍內，即合於法律所定之外部性界限，且在
    符合法律授與裁量權目的之範圍內，給予被告適度之刑罰折
    扣，亦未踰越自由裁量之內部界限；從形式上觀察，要屬事
    實審法院職權之合法行使，尚非全然喪失權衡意義或其裁量
    行使有何違反比例、平等諸原則之裁量權濫用之情形，揆諸
    前揭說明，自不得任意指其為違法不當。
  ㈢想像競合犯係一行為觸犯數罪名，行為人犯罪行為侵害數法
    益皆成立犯罪，僅因法律規定從一重處斷科刑，而成為科刑
    一罪而已，自應對行為人所犯各罪均予適度評價。因此法院
    決定想像競合犯之處斷刑時，雖從較重罪名之法定刑為裁量
    之準據，惟具體形成宣告刑時，亦應將輕罪之刑罰合併評價
    ，方為適當。是除輕罪最輕本刑較重於重罪最輕本刑，而應
    適用刑法第55條但書關於重罪科刑封鎖作用之規定外，倘法
    院依刑法第57條規定裁量刑罰時，一併具體審酌輕罪部分之
    量刑事由，應認其評價已經完足，尚無評價不足之偏失（最
    高法院110年度台上字第1652、2293號判決意旨參照）。而
    按犯洗錢防制法第14條、第15條之罪，在偵查或審判中自白
    者，減輕其刑，為洗錢防制法第16條第2項所明定。查，被
    告就本案洗錢罪之犯行，迭於警詢、偵訊、原審均坦承不諱
    ，是其就所犯洗錢罪部分，原應依洗錢防制法第16條第2項
    規定減輕其刑，惟依前揭罪數說明，被告就原判決附表編號
    1至6所示之犯行均係從一重論以三人以上共同詐欺取財罪，
    是就被告此部分想像競合輕罪得減輕其刑部分之事由，乃於
    量刑時予以審酌。本院認原判決就被告所涉洗錢罪部分，於
    量刑審酌時，業已併敘被告坦承犯行之犯後態度，故認原判
    決就此部分屬想像競合輕罪之減刑事由亦已充分審酌，難認
    有何違誤。被告上訴意旨執以指摘原判決依想像競合犯從一
    重論處加重詐欺罪刑，未審酌想像競合犯中輕罪（即洗錢罪
    ）減輕事由云云，實難認為有理由。
　㈣綜上所述，本件被告之上訴為無理由，應予駁回。　
六、本件被告經合法傳喚，無正當之理由未於審判期日到庭，爰
    依刑事訴訟法第371 條之規定，不待其陳述，逕行判決。　
據上論斷，應依刑事訴訟法第371條、第368條，判決如主文。
本案經檢察官廖羽羚提起公訴，檢察官葉耿旭到庭執行職務。　
中　　華　　民　　國　　111 　年　　3 　　月　　15　　日
                  刑事第三庭    審判長法  官  陳連發
                                      法  官  洪榮家   
                                      法  官  何秀燕
以上正本證明與原本無異。
如不服本判決應於收受送達後20日內向本院提出上訴書狀，其未
敘述上訴理由者，並得於提起上訴後20日內向本院補提理由書（
均須按他造當事人之人數附繕本）「切勿逕送上級法院」。
　　　　　　　　　　　　　　　　　　　書記官  翁心欣
中　　華　　民　　國　　111 　年　　3 　　月　　15　　日
　　　　　　　　　　　　　　　　　
附錄本案論罪科刑法條：　
中華民國刑法第339條之4
犯第339條詐欺罪而有下列情形之一者，處1年以上7年以下有期
徒刑，得併科1百萬元以下罰金：
一、冒用政府機關或公務員名義犯之。
二、三人以上共同犯之。
三、以廣播電視、電子通訊、網際網路或其他媒體等傳播工具，
    對公眾散布而犯之。
前項之未遂犯罰之。

洗錢防制法第2條
本法所稱洗錢，指下列行為：
一、意圖掩飾或隱匿特定犯罪所得來源，或使他人逃避刑事追訴
    ，而移轉或變更特定犯罪所得。
二、掩飾或隱匿特定犯罪所得之本質、來源、去向、所在、所有
    權、處分權或其他權益者。
三、收受、持有或使用他人之特定犯罪所得。

洗錢防制法第14條
有第二條各款所列洗錢行為者，處7年以下有期徒刑，併科新臺
幣5百萬元以下罰金。
前項之未遂犯罰之。
前二項情形，不得科以超過其特定犯罪所定最重本刑之刑。